臺灣高等法院高雄分院刑事判決
                                    110年度上易字第442號
上  訴  人
即  被  告  蔡佳穎


指定辯護人  本院公設辯護人  孫妙岑
上列上訴人因竊盜案件，不服臺灣高雄地方法院109年度審易字
第1092號，中華民國110年5月31日第一審判決（起訴案號：臺灣
高雄地方檢察署109年度偵字第12323號），提起上訴，本院判決
如下：
    主  文
上訴駁回。
    犯罪事實
一、蔡佳穎意圖為自己不法之所有，基於竊盜之犯意，於民國10
    9年5月6日中午12時57分，騎乘車牌號碼000-0000號綠色重
    型機車行經高雄市○○區○○路000號前之馬路邊暫停，先將該
    機車置物箱打開，隨後走進該址陳金葉所經營之炸雞攤，趁
    陳金葉不注意之際，徒手竊取置於該攤位桌上之愛心零錢箱
    1個（箱內有現金捐款約新臺幣《下同》200元），得手後將之
    放入前揭機車置物箱內，隨即騎乘機車離去。
二、案經高雄市政府警察局鳳山分局報告臺灣高雄地方檢察署檢
    察官偵查起訴。
    理  由
一、證據能力部分：
  ㈠按被告以外之人於審判外之言詞或書面陳述，屬傳聞證據，
    原則上不得作為證據；惟按被告以外之人於審判外之陳述，
    雖不符刑事訴訟法第159條之1至第159條之4之規定，而經當
    事人於審判程序同意作為證據，法院審酌該言詞陳述或書面
    陳述作成時之情況，認為適當者，亦得為證據，刑事訴訟法
    第159條第1項、第159條之5第1項分別定有明文。
  ㈡查本判決所引用屬於傳聞證據之部分，檢察官及上訴人即被
    告蔡佳穎（下稱被告）於本院審理時均明示同意有證據能力
    （見本院卷第131 頁），基於尊重當事人對於傳聞證據之處
    分權，及證據資料愈豐富愈有助於真實發現之理念，本院審
    酌該等證據作成時並無違法取證之瑕疵，且無顯不可信之情
    形，認以之作為證據亦屬適當，依上開說明，自均有證據能
    力。
二、認定犯罪事實所憑之證據及理由：
　　訊據被告矢口否認有何竊盜犯行，辯稱：要有證據才能說話
    ，沒有證據不能認為我有竊盜云云。經查：
  ㈠被告已坦認有騎乘綠色機車到上開竊盜現場路旁之事實(原審
    卷第135頁)，且經證人即被害人陳金葉於警詢、偵查及原審
    審理時證述屬實(警卷第6-10頁、偵卷第27-30頁、原審卷第
    150-153頁)，並有監視錄影畫面翻拍照片、車牌號碼000-00
    00號車輛詳細資料報表可佐(警卷第23-26、31頁)。
  ㈡被告確有於犯罪事實欄所載時地，趁證人即被害人陳金葉不
    注意之際，徒手竊取攤位桌上之愛心零錢箱1個得手等情，
    業據證人即被害人陳金葉於警詢、偵查及原審審理時證稱：
    第一次犯嫌機車停著，在我店門口看一下，然後就走了，後
    來他又進來在客人後面，又看一下，我想他是不是要買，我
    還沒有問他，我就轉身要去忙我的事，就聽到零錢箱的聲音
    ，我轉頭過來看到犯嫌把零錢箱拿走，丟入他的機車置物箱
    ，騎很快離開。我能確定犯嫌就是被告本人之原因，是因為
    犯嫌有微微的白頭髮，且背著一個側背包，騎綠色機車離開
    等語(警卷第6-10頁、偵卷第27-30頁、原審卷第150-153頁)
    。查證人與被告並不認識亦無仇隙，而所證關於犯嫌之特徵
    、被竊之過程及被竊之物品等情，前後均相符合，且係近距
    離目擊被告下手前之情狀及竊得後離去之過程，其間並無其
    他人在場出入，衡情應無設詞誣攀之動機及必要，亦無誤認
    之可能，其證言應堪信為真實。
  ㈢被告於原審審理時雖以證人在偵查中供稱不認識被告，並未
    指認被告，在法庭又說取走零錢箱的人是被告等由（原審卷
    第154-155、163頁)，質疑證人證詞之可信度。惟查證人雖
    在偵查中證稱「我也沒有看過你」等語，此有原審勘驗筆錄
    為證(原審卷第183、195頁)。惟其在偵查中所稱並未看過被
    告，僅是描述迄至被竊當日並不認識被告，亦未看見過被告
    ，並非指當天行竊者並非被告。何況證人所指行竊者係騎乘
    綠色機車，並帶著側背包之特徵，均與監視錄影畫面所見相
    符，而被告已直承畫面中騎乘綠色機車者係其本人，故可證
    明被告即畫面中行竊之人，均如前述，被告此部分辯解亦非
    可採。
  ㈣綜上，本案事證明確，被告所辯核係事後飾卸之詞，尚難採
    信。其涉有本件竊盜之犯行，洵堪認定。
三、論罪：
　㈠本件被告於犯罪事實欄所載時地，徒手竊取證人即告訴人所
    有之愛心零錢箱1個得手，均如前述。核其所為，係犯刑法
    第320條第1項之普通竊盜罪。
　㈡被告固患有雙相情緒障礙症，目前有精神病特徵的躁症發作
    ，重度F25.9非特定的情感思覺失調症，有高雄市立凱旋醫
    院診斷書在卷可考（原審審易卷第43頁）。惟經本院送請上
    開醫院鑑定被告於本件行為時之精神狀況如何，其鑑定結果
    認為被告過去有多起毒品、竊盜、詐欺與偽造文書案件，為
    了自身犯法行為服刑與拘役多次，顯見案主極可能為自身利
    益刻意操弄衡鑑結果，因此案主辨識其行為違法之能力無顯
    著降低或欠缺等語，有該醫院110年11月11日高市凱醫成字
    第11071667300號函檢送鑑定報告書可考（本卷第85頁以下
    ），是被告並無刑法第19條第1項、第2項所規定減免其刑之
    情形，併此敘明。
四、上訴駁回之理由：
  ㈠原審認被告犯竊盜罪之事證明確，因而依刑法第320條第1項
    、第41條第1項前段、第38條之1第1項、第3項，刑法施行法
    第1條之1第1項等規定，並審酌被告不思以正當途徑獲取財
    物，竟竊取他人財物，實有不該。犯後否認犯行，並無悔意
    ，且所竊財物迄今仍未返還被害人，兼衡被告自述高職肄業
    之教育智識程度，幫忙家中生意，月收入約3000至5000元，
    因精神疾病陸續治療中，領有身心障礙證明之生活狀況，及
    其犯罪動機、目的、手段、品行暨公訴人以被告先前有因竊
    盜罪遭判處拘役之情事而再犯本案，建議量處有期徒刑以上
    之求刑意見等一切情狀，量處有期徒刑2月，並諭知如易科
    罰金以1000元為折算1日之標準。
  ㈡另說明：本案被告竊得愛心零錢箱1個（含其內現金200元）
    ，為其犯罪所得，應依刑法第38條之1第1項、第3項之規定
    宣告沒收，並諭知於全部或一部不能沒收或不宜執行沒收時
    ，追徵其價額。
  ㈢經核其認事用法均無違誤，量刑亦屬妥當，應予維持。被告
    以現有之證據尚不足以認定其犯竊盜罪；又本件竊取金額僅
    有200元現金，價值非鉅，其過程平和，證人即告訴人於警
    詢中亦已表示不願意提起任何訴訟，且被告領有中度身心障
    礙證明，其精神狀況確與常人不同，認應依刑法第59條之規
    定酌減其刑，再依刑法第61條第2款之規定予以免除其刑等
    語，資為上訴之理由。惟查被告犯後並無悔意以及擅自竊取
    他人財物，迄今尚未返還等節，其情狀難認有何顯可憫恕之
    情形而與刑法第59條之規定不符，本件既無刑法第59條之情
    形，自亦無刑法第61條第2款所指免除其刑之適用；又原審
    亦已審酌刑法第57條所列各款之事由妥為量刑，並無違反法
    定刑度而違法或畸重畸輕而違反平等、比例原則而不當等情
    。被告仍執前詞，指摘原判決不當，提起上訴，並無理由，
    應予駁回。
五、據上論斷，應依刑事訴訟法第368條，判決如主文。
本案經檢察官施昱廷提起公訴，檢察官郭振昌到庭執行職務。
中　　華　　民　　國　 110　　年　　12　　月　　14　　日
                  刑事第九庭    審判長法  官  莊崑山
                                      法  官  李炫德
                                      法  官  陳明富
以上正本證明與原本無異。
不得上訴。
中　　華　　民　　國　　110 　年　　12　　月　　14　　日
                                      書記官  馬蕙梅
附錄論罪科刑法條：
刑法第320條第1項
意圖為自己或第三人不法之所有，而竊取他人之動產者，為竊盜
罪，處五年以下有期徒刑、拘役或五十萬元以下罰金。